臺灣高等法院臺中分院刑事判決　　　　　　　　　　九十一年度上訴字第三八九號
　　被　　　告　乙○○
　　選任辯護人　黃燕光
　　　　　　　　鄭秀珠
　　　　　　　　曹雅慧
右上訴人因毒品危害防制條例案件，不服台灣彰化地方法院九十年度訴字第八一一號
中華民國九十一年一月二十四日第一審判決（起訴案號：台灣彰化地方法院檢察署九
十年度偵字第六九五號），提起上訴，本院判決如左：
    主      文
原判決撤銷。
乙○○販賣第一級毒品未遂，處有期徒刑柒年。驗餘之海洛因壹包（淨重零點肆壹公
克，包裝重零點參貳公克）沒收銷燬之。扣案之電子磅秤壹台、行動電話壹具均沒收
。
    事      實
一、乙○○有施用毒品之前科，明知海洛因係毒品危害防制條例所規定之第一級毒品
    ，依法不得販賣。因與其認識之黃志強（經檢察官另案偵辦）於民國九十年一月
    十四日十八時許，在彰化縣員林鎮○○里○○路○段一九六巷十七號前之廣場，
    被警員廖大雄及許宏杰查獲持有甲基安非他命一小包（淨重零點五公克）及殘留
    有海洛因之空袋一包。黃志強於警訊中稱願配合警方追查毒品來源，遂於當日十
    八時二十九分十七秒，在彰化縣大村鄉村○村○○路○段三一三號前（即大村鄉
    村○村○○○路一號前附近），在前述二名警員之陪同下，由黃志強以0000
    000號公用電話（對應號碼為0000000號）與乙○○使用之00000
    00000號電話聯絡，並在電話中對乙○○稱欲向其以新台幣（下同）一千元
    之價格購買「男人」（即安非他命之代稱）與三千元之「女人」（即海洛因之代
    稱），乙○○即基於意圖營利販賣海洛因之犯意，向黃志強稱安非他命已經沒貨
    了，僅剩下海洛因，願販賣三千元之海洛因，二人並約定在彰化縣員林鎮鎮○里
    ○○路○段一ＯＯ之一號東昇超市前交易。乙○○即以磅秤秤量原欲供己施用之
    毒品海洛因一包後，前往約定之東昇超市；警方亦即帶同黃志強至東昇超市守候
    。於同日十九時許，乙○○騎機車抵達東昇超市，經由黃志強當場指認，警員隨
    即趨前查獲，而於乙○○身上扣得其所有海洛因一小包（淨重零點四一公克）、
    供販賣海洛因所用之電子磅秤一台及行動電話一具（搭配0000000000
    門號），乙○○販賣海洛因予黃志強之犯行亦因而未能得逞。
二、案經彰化縣警察局員林分局報請台灣彰化地方法院檢察署檢察官偵查起訴。
    理      由
一、訊據上訴人即被告乙○○，雖承認於九十年一月十四日十九時許，在彰化縣員林
    鎮鎮○里○○路○段一００之一號東昇超市，為警查獲其身上帶有海洛因一包及
    電子秤一台、行動電話一具之事實不諱，但矢口否認有任何販賣海洛因之犯行，
    辯稱：當天他是去超市買東西，根本沒有接獲黃志強之電話；扣案之海洛因是向
    別人買來，電子磅秤是謝素秋賣檳榔用的，因為壞了，謝素秋要伊拿去修理云云
    。被告之辯護人為被告辯護稱：本案被告乙○○堅決否認販賣毒品，係因警察人
    員利誘證人黃志強，以陷害教唆方式誘使無犯意之被告因之決意販賣毒品，被告
    應不構成犯罪。縱使認構成犯罪，其可罰性輕，應予從輕發落。證人黃志強於偵
    訊中及原審調查時，先則稱於電話中與被告乙○○約定買賣毒品之事；於原審則
    為不同之證述，前後不一。經鈞院再行傳訊，黃志強證稱：與被告聯絡之電話並
    非其與被告對話，而係警員撥完號後又被帶上車，電話由警員講話，內容伊不知
    道，亦未作電話留言。因之打電話給被告意圖買受毒品者係何人？是否乙○○親
    自接聽？乙○○有無回應？此對於認定被告有無販賣毒品之意思至關重要，有調
    查之必要。原審以黃志強前後不一之證言，遽爾認定係被告接聽電話，推測被告
    與黃志強間有毒品交易之事實，似嫌速斷。又黃志強一再證稱在被告行動電話留
    言，表明欲買受毒品。但被告辯稱並無留言功能。該行動電話手機有無留言功能
    ，應予查明。若被告曾接獲黃志強之電話留言，被告只不過接獲有人欲購買毒品
    之訊息，仍不足證明被告有何販毒之行為。依原判決事實欄所載，被告已與黃志
    強談妥買賣之條件，自包含買賣之數量或重量，被告顯無再攜帶磅秤外出之必要
    。且本件查獲之毒品數量極微，不須以如此高單位之磅秤作為秤重之器具。又被
    告買入之海洛因為四千元，如欲販賣必比原價更高。證人即警員廖大雄所證，被
    告與黃志強之約定買賣價格係三千元，其無利可圖，何須冒被捕之風險，不合常
    情。被告係在東昇超市購物結帳時，被警方逮捕。被告如確係與證人黃志強約定
    在東昇超市交易毒品，應會在該約定地點等候黃志強到來，豈可能在該超市為毒
    品交易。被告係在超商結帳時，遭警方任意逮捕，縱事前有意販賣毒品，於其遇
    見買方或完成交易前，均有可能改變心意不賣。本件並無證據證明被告確有販賣
    毒品之真意。原判決以證人廖大雄之證言證明被告有販賣毒品之故意，顯嫌速斷
    。本案證人黃志強被警方押至東昇超市協助查案時，至警方所指約定地點東昇超
    市之前，未曾有此一男人代表安非他命、女人代表海洛因之默契，原審不憑證據
    即認被告與黃志強間一方有販賣、另一方有買受之意思，以上開方式相約交易毒
    品，有認定犯罪事實，不憑證據之違誤。證人黃志強於九十一年六月二十四日鈞
    院調查時，雖證稱被告於九十年一月十三日或十四日送安非他命、海洛因給伊黃
    志強。但被告堅決否認有販賣及轉讓毒品予黃志強之犯行，又無其他據足以證明
    被告犯行，不能僅憑黃志強之證詞，認被告有販賣或轉讓毒品之行為云云。
二、經查：
（一）１、本件證人黃志強於九十年一月十四日警訊時證稱：「．．．我配合警方到
      公用電話打乙○○行動電話0000000000通話後，由乙○○接聽，我便告訴他我
      要新台幣一千元的「男人」（男人就是暗指安非他命）、與三千元的「女人」
      （女人暗指海洛因），乙○○聽完後便告訴我一千元的「男人」（安非他命）
      已沒貨了，剩下我要的三千元「女人」（指海洛因），於是乙○○便約定至員
      林鎮鎮○里○○路○段一○○之一號東昇超市前交易，於十九時許乙○○依約
      前來，警方也當場查獲他，並在其身上查獲要販賣予我之海洛因一包等違禁物
      。」（見員警刑字第五０一三號卷第五頁反面）。２、證人即警員廖大雄亦證
      稱：「．．．在山腳路捉到黃志強，他說查獲違禁物是向乙○○購買的，他配
      合以電話約江出來，我們以公用電話：大村鄉村○村○○○路一號，編號00
      00000的公用電話聯絡他買海洛因，一千元的「男人」（安非他命）、三
      千元的「女人」（海洛因）。」（見偵字第六九五號卷第五十五頁反面）「我
      們是先查到黃志強，我告訴他是否願意與我們配合查出上線，配合的話可以減
      刑. 他說願意配合，並說以前他都是在大村美利達那邊交易的，所以他就帶我
      們到大村７—前的公共電話打電話給被告，我聽到他說要買一千元的男人（
      代表安非他命）與三千元的女人（海洛因），我有聽到黃志強說一千元的男人
      沒了，那三千元的女人好了，並約在東昇超市，我們就載黃志強到東昇超市埋
      伏，被告也在那時騎機車抵達時，黃志強指認說就是他，我們就上前盤查，在
      被告身上查獲海洛因及電子磅秤。」「時間太久我已忘記打幾次電話，我也有
      請檢察官調通聯紀錄，當時黃志強是與被告直接對話，並不是留言，否則黃志
      強不會說一千元男人沒有了。黃志強說約定在七點，在東昇超市，被告也是在
      那時間來的。」（見原審卷第九二、九三頁）３、證人即警員許宏杰亦證稱：
      「（當天）在大村港尾一家超市前的公用電話打的。（訴８１１第頁）「當
      時說女人就是代表海洛因，男人就是代表安非他命，黃志強說要買一千元男人
      ，三千元女人，但電話那邊說男人沒了，只有女人，於是相約在東昇超市交貨
      ，我們前往埋伏，並在東昇超市櫃檯捕獲被告，並從他身上找到海洛因及電子
      秤，當時廖大雄進去我在外面，裏面情形有些我不太清楚。」（見原審卷第三
      四頁）「本件是因我們先抓到黃志強，並在他身上起出海洛因，他供稱海洛因
      來源是向乙○○買的。因乙○○在大村附近活動，黃志強就在中山路與中正西
      路交叉路口公共電話電話打電話（0000000000號），黃志強打電話
      時我與廖大雄都有在旁邊，是乙○○自己接聽的，黃志強說要向買一千元的男
      人（代表安非他命），及三千元的女人（代表海洛因），對方說安非他命沒有
      了，只有海洛因，並約在員林鎮○○路一○○之一號東昇超市交易，然後廖大
      雄到東昇超市等候，黃志強與我在東昇超市對面的車上等候，十九點許，乙○
      ○就騎機車過來，黃志強告訴我說就是他，我就通知廖大雄，在乙○○身上查
      獲海洛因一包。」（見原審卷第七二頁）證人黃志強及警員廖大雄、許宏杰證
      述查獲被告販賣海洛因之情節大致相符。
（二）被告平日使用0000000000號之易通卡行動電話號碼，為被告所自承
      ，並有遠傳電信股份有限公司（下稱遠傳公司）行動電話基本資料可憑（見偵
      查卷第二七頁）。一八二三八一號（對應號碼為0000000）公用電話係
      設於大村鄉村○村○○路○段三一三號（即同村中正西路一號附近），亦有中
      華電信股份有限公司（下稱中華電信公司）用戶資料可據（原審卷第五十頁）
      。證人許宏杰並證稱：上開公用電話地址在中山路二段與中正西路之路口處等
      語（見原審卷第五十六頁）。上開公用電話於九十年一月十四日十八時二十九
      分十五秒（或十七秒）有發話給被告使用之0000000000號行動電話
      ，於同時三十分二十五秒（或二十八秒）結束。被告上開行動電話於九十年一
      月十四日十八時許黃志強被查獲起至同日十九時許被告乙○○被查獲止，並無
      其他通訊之情形，亦有遠傳公司、中華電信公司之通聯記錄可憑（見偵查卷第
      三二、六五頁，上開秒差係因發話之公用電話及受話之行動電話通聯記錄不同
      所致）。足證黃志強確有於上揭時地與被告通話，但未留言與被告。又依遠傳
      公司九十一年七月四日遠傳九十一〔業服〕字第五０九０一號函（見本院卷第
      一０二頁），被告上開行動電話門號係為易通卡，有語音信箱之留言功能，附
      此敘明。
（三）被告於九十年一月十四日十九時許，被帶同黃志強至彰化縣員林鎮○○路○段
      一００之一東昇超市守候之員警廖大雄、許宏杰，經由黃志強當場指認後，自
      被告身上查獲海洛因一小包（淨重零點四一公克）、電子磅秤一台，及搭配0
      000000000門號之行動電話一具，為被告所不否認，且分別經黃志強
      、廖大雄、許宏杰於偵查中及原審證述屬實，並有海洛因一包、000000
      0000門號之行動電話一具及電子磅秤一台扣案可據。上開海洛因經鑑定，
      確含海洛因成分亦有法務部調查局九十年二月八日（90）陸（一）字第九０一
      三五一八二號鑑定通知書可憑。
（四）證人黃志強於偵審中雖翻異前證，改稱從未向乙○○買過毒品，並附合被告之
      詞表示警方於被告身上扣得之海洛因是被告自已準備要施用的，惟查：
１、證人黃志強於偵查中改口稱：「是警員叫我打電話約他出來，我認識乙○○，員
    警說乙○○在通緝，叫我跟他們合作，電話中跟乙○○說要買安非他命及海洛因
    ，是警員教我說的．．．乙○○沒有在賣，海洛因是他自己要吃的。我打電話給
    他，他就說拿一點給我，東昇超市是乙○○叫我去那裡等他，他說海洛因分一點
    給我」（見偵查卷第五七頁），於原審法院供稱「當天又在晚上製作筆錄，都由
    警員自已寫，當時接近冬防，警方要我交一個人，並帶我出去逛，在東昇超市看
    到乙○○，警員便買一張電話卡並在東昇超市前打電話給他，但沒打通，所以我
    就留言在手機的語音信箱說我要一點海洛因約在東昇超市見面，接下來警方帶我
    去逛一大圈再帶我回東昇超市」（見原審卷第十九頁）「我留言不是與他通話，
    是到東昇超市才遇到他，我一開始使用留言，後來他有接電話並聯絡上，並約在
    東昇超市見面」（見原審卷第二十頁）。於本院調查時，證稱：「沒有留言，我
    沒有這樣說（即在語音信箱留音），可能是記載錯了。」「電話號碼是我撥的，
    但不是我說的，是警察說的，警察說什麼我不知道，因為我撥通之後，又被帶到
    車上去。」（見本院卷第八七頁）。黃志強始終證稱有撥打公共電話給被告，但
    對於是否由其與被告講話及利用語音信箱留言給被告，則先後不一；且供稱在東
    昇超市撥打電話給被告及曾留言給被告，則與事實不符（有上開通聯紀錄可證）
    ，足見證人黃志強上開證詞係迴護被告之詞，不能採信。而被告則始終否認有接
    電話，亦與事實不符。且於九十年二月一日檢察官訊問時，供稱其被查獲之海洛
    因，係朋友買來吸，伊不願意看到朋友吸用，所以拿過來不讓他吸云云（見偵查
    卷第十四頁正面），亦與其嗣後所稱：毒品係伊剛買回來，或海洛因是自己要用
    的（原審卷第十七、七二頁、本院卷第六八頁）之供述不合，足見被告之供述不
    實。
２、被告身上所扣得之電子磅秤，經檢察官於九十年二月十四日勘驗，結果可以正常
    使用，檢察官並當庭訊問證人謝素秋，謝素秋答稱不知道（見偵查卷第四十頁反
    面）；原審法院於九十年七月十二日在謝素秋到庭時當庭勘驗，一開機即歸零，
    並不會亂跳；於九十一年一月三日在被告前當場勘驗，該磅秤可歸零，平放桌上
    ，數字不會亂跳，亦有各筆錄可憑（見原審卷第二一、七六頁）。上開勘驗結果
    ，與被告所辯及證人謝素秋所稱是謝素秋賣檳榔用的，因為壞掉（畫面會一直跳
    動、不能歸零），被告才受託要拿去修理等情不符。而證人謝素秋於警察局詢問
    時，雖證稱確有囑託被告將電子磅送修一事，惟經檢察官於九十年二月十四日偵
    訊中將謝素秋與被告兩人隔離訊問，被告供稱：「那時約二、三點，有幾個人在
    檳榔攤喝酒，她（證人謝素秋）叫我拿電子秤去修」云云，惟證人謝素秋卻供稱
    是「下午五時半左右，我叫被告拿去修理的」等語，前述二人供述不一。上開被
    告與謝素秋關於磅秤交付時間之供詞，係於九十年二月十四日所為，距所供交付
    之同年一月十三或十四日僅一月餘，記憶應仍清晰，竟為不一致之陳述，足見被
    告前述之辯解及證人謝素秋所言均屬卸責及迴護被告之詞，不足採信。
三、又政府查緝毒品甚嚴，一旦被查獲，將被判處重刑，若無得利自無甘冒重刑之危
    險販賣，毒品之理。參以被告與黃志強通話時，以「女人」為海洛因之代號，足
    認被告行事謹慎，有販賣圖利之意圖甚明。被告所辯以四千元買入扣案之毒品，
    顯與事實不合，不能採信。又被告有施用毒品之前科，且供稱扣案之毒品係供己
    施用，而就卷內證據資料，並不足以證明扣案之毒品，係被告欲供營利出賣而販
    入，本院亦查無證據足資證明，自不能認被告有販入之犯行，附此敘明。
四、綜上論述，被告接到證人黃志強之電話，表明欲購買毒品，被告即基於營利之販
    賣犯意，同意將原供己吸用之毒品海洛因，以三千元一包之價格，出賣予黃志強
    ，並約定在東昇超市，交付毒品，被告並即依約攜帶扣案供販賣毒品用之電子磅
    秤、行動電話及海洛因一小包至東昇超市，為在場之員警查獲，致販賣毒品未能
    得逞之事實，極為明確，可以認定。被告上開辯解及辯護人為被告所為之辯護，
    或與事實不符，或為臆測之詞，均不能採信。
五、被告辯護人聲請將扣案磅秤送鑑定是否有毒品殘留，因以磅秤秤量毒品，並非一
    定將毒品直接置於磅秤上秤量，是磅秤上是否有毒品殘留，與被告是否販賣毒品
    並無關聯性，認無送鑑必要。
六、被告乙○○與證人黃志強就買賣毒品已有意思表示，被告且依約前往，顯然已著
    手於販賣毒品之行為。雖本件係警察為利蒐證，利用線民，向被告佯裝購買毒品
    ，被告因此萌生出售毒品牟利之犯意，且攜帶原非基於營利意思販入之海洛因赴
    約交付，為預先埋伏之警察查獲，致未能得逞。不論被告犯罪動機是否被誘發所
    致，既已著手實行意圖營利而出售毒品海洛因之構成要件行為，並無阻卻違法之
    該當性，仍應屬販賣未遂。又黃志強偽為幫助警方調查犯罪，假裝欲向被告購買
    毒品，並無真正購買之意思，致事實上不能真正完成買賣。且就本件販賣毒品之
    行為，係黃志強主動以電話向被告要約，被告並無四處兜售之行為，亦無危險性
    ，為不能未遂。被告所為，核犯毒品危害防制條例第四條第五項、第一項販賣第
    一級毒品未遂罪。被告為供販賣海洛因而持有海洛因之低度行為為販賣之高度行
    為所吸收，不另論罪。被告已著手於犯罪行為之實施但不能生犯罪之結果，又無
    危險性，為不能未遂，應依不能未遂之規定，減輕其刑。原審判決認被告係普通
    未遂，認事嫌有未洽，按毒品危害防制條例第十九條第一項規定犯第四條之罪（
    包括販賣毒品罪）者，其供犯罪所用之物，均沒收之。此為刑法第三十八條第一
    項之特別規定，應優先適用。原審就被告販賣第一級毒品海洛因所用之物電子磅
    秤、行動電話，均依刑法第三十八條第一項第二款規定沒收，用法亦有未洽。被
    告上訴意旨，否認犯罪，指摘原審判決不當，雖無理由。但原審判決既有上開瑕
    疵，自應由本院將之撤銷，自為判決。爰審酌被告意圖販賣之毒品數量不多、犯
    罪之動機、目的、手段，犯罪時所受之刺激及其品性、生活狀況、智識程度、犯
    罪所生之損害，及犯罪後態度等一情狀，量處有期徒刑七年。另驗餘扣案之海洛
    因一包（海洛因淨重Ｏ˙四一公克，包裝重○‧三二公克），依毒品危害防制條
    例第十八條第一項前段沒收銷燬之。另扣案之電子磅秤一個及行動電話一具，皆
    為被告供販賣海洛因所用之物，應依毒品危害防制條第十九條第一項規定沒收之
    。
據上論斷，應依刑事訴訟法三百六十九條第一項前段、第三百六十四條、第二百九十
九條第一項前段，毒品危害防制條例第四條第一項、第五項，第十八條第一項前段、
第十九條第一項，刑法第十一條前段、第二十六條後段、判決如主文。
本案經檢察官甲○○到庭執行職務。
中      華      民      國      九十一     年     七      月   三十一   日
                                臺灣高等法院臺中分院刑事第九庭
                                      審判長法  官  陳  筱  珮
                                            法  官  康  應  龍
                                            法  官  趙  春  碧
右正本證明與原本無異。
如不服本判決應於收受送達後十日內向本院提出上訴書狀，其未敘述上訴之理由者並
得於提起上訴後十日內向本院補提理由書（均須按他造當事人之人數附繕本）。
                                            書記官  陳  文  琴
中      華      民      國      九十一     年     八      月     二     日
                                                                        Ｒ
